【裁判字號】    98,上訴,798
【裁判日期】    981117
【裁判案由】    偽證
【裁判全文】
臺灣高等法院臺南分院刑事判決         98年度上訴字第798號
上  訴  人
即  被  告  乙○○
上列上訴人因偽證案件，不服臺灣臺南地方法院96年度訴字第10
62號，中華民國98年5月12日第一審判決（起訴案號：臺灣臺南
地方法院檢察署96年度偵字第11593號，及同署移送併辦案號97
年度偵字第198號），提起上訴，本院判決如下：
    主  文
上訴駁回。
    事  實
一、乙○○於民國95年間因違反稅捐稽徵法等案件，經原審法院
    以95年度簡字第1495號刑事簡易判決判處有期徒刑4月確定
    ，於95年10月12日易科罰金執行完畢。乙○○明知其表兄吳
    致穎係「廣源昌企業有限公司」（下稱：廣源昌公司）之實
    際負責人，其本人並未對廣源昌公司出資新臺幣（下同）1
    千萬元，係吳致穎叫其擔任該公司之人頭負責人，其並非該
    公司之實際負責人。詎乙○○在臺灣臺南地方法院審理95年
    度訴字第137號吳致穎違反商業會計法等案件（按吳致穎於
    該案經原審法院判刑後，不服上訴，經本院以96年度上訴字
    第626號改判吳政穎公司負責人以詐術逃漏稅捐罪2罪、連續
    商業負責人，連續明知為不實之事項，而填製會計憑證罪，
    分別判處有期徒刑1年4月、1年6月、1年2月，並各減刑為有
    期徒刑8月、9月、7月，定應執行有期徒刑1年10月在案），
    於95年12月25日作證時，於簽立證人結文具結後，對於案情
    有重要關係之事項（即究竟是乙○○或吳致穎才是廣源昌公
    司之實際負責人），其竟基於虛偽陳述之意思，在辯護人與
    檢察官對其交互詰問中，虛偽證稱其是「92年5月中旬擔任
    實際負責人」、「出資1千萬元」、「他（吳致穎）叫我出
    來合夥（做）生意」等語，致使法院之審判有陷於錯誤之危
    險。
二、案經臺灣臺南地方法院檢察署檢察官自動檢舉偵查起訴及移
    送併辦。
    理  由
一、本件所引用之卷證資料，檢察官及被告，均表示沒有爭執，
    且迄於言詞辯論終結前亦未聲明異議。本院審酌該證據資料
    作成時之情況，核無違法取證或其他瑕疵，且為證明本件犯
    罪事實所必要之重要關係事項，認為以之作為證據為適當，
    上開部分具傳聞性質之相關證據資料，自得作為證據，其餘
    證據資料，依刑事訴訟法第159條之4之規定，均得採為證據
    。
二、訊據上訴人即被告乙○○矢口否認其有上開事實欄所載之犯
    行，辯稱：伊不是擔任廣源昌公司的人頭負責人，伊是該公
    司的實際負責人，且伊有出資證明，於95年12月25日在臺灣
    臺南地方法院95年度訴字第137號吳致穎違反商業會計法等
    案件作證時，係據實陳述並無作偽證云云。
三、經查：
  (一)查有關被告乙○○之銀行及郵局之交易明細，自91年1月1日
    起至92年12月31日止，其開戶存款甚少，其提存之交易往來
    ，除其在華南銀行之帳戶於92年11月14日曾最高存入120 萬
    元（至92年12月31日該帳戶餘額剩1964元）及在板信商業銀
    行曾於92年12月15日存入1百萬元（並於同日轉帳提出，剩1
    百元）外，其餘之提存金額大多為數萬元或數千元之間，金
    額不高，有華南銀行金華分行函（附乙○○91年至92年間交
    易明細表，92年12月31日餘額剩1964元）、中華郵政股份有
    限公司函（附乙○○91年1月1日至92年12月31日帳戶存提交
    易清單，92年12月21日餘額剩11元）、大眾商業銀行北高雄
    分行函（附乙○○91年至92年間交易明細資料，92年5 月2
    日開戶貸款32351元，至92年12月22日負債47171元
    ）、玉山銀行屏東分行函（無乙○○91年至92年間交易明細
    資料可資提供）、板信商業銀行函（附乙○○自92年12月10
    日開戶日至92年12月31日之交易明細表，至92年12月15日剩
    1百元）、陽信銀行中正分行函（附乙○○91年至92年間之
    交易明細，至91年6月21日剩87元）、臺灣新光商業銀行屏
    東分行函（附乙○○91年至92年間之交易明細表，至92年12
    月30 日已無餘額）、彰化商業銀行屏東分行（附乙○○91
    年至92 年間之交易明細表，至92年12月22日剩2280元）、
    臺灣中小企業銀行新營分行函（乙○○92年7月29日開戶，
    至92年12月31日餘額剩1286元）等附卷可稽（參見96年他字
    第1624號卷第76至123頁），足見被告在現金存款方面甚少
    ，不足以證明其有資力出資1千萬元。
  (二)被告乙○○在原審審理95年度訴字第137號吳致穎違反商業
    會計法等案件，於95年12月25日審理時為證人，其於具結後
    ，在辯護人與檢察官對其交互詰問中「（辯護人問：你在廣
    源昌公司擔任何職務？）負責人。（問：你是自何時開始擔
    任負責人？）92年5月中旬擔任實際負責人。93年11月發生
    火災後才停止擔任。（檢察官問：92年5月擔任廣源昌公司
    負責人時，有幾位股東？）我及吳致穎2人。（檢察官問：
    當時你出資多少？）我出資1千萬元。（問：是吳致穎找你
    擔任廣源昌公司負責人？）他叫我出來合夥（做）生意」等
    語，有上開筆錄及證人結文影本附卷可稽（見96年度他字第
    1624號卷第59頁、第60頁、第71頁），並經本院依職權調取
    上開95年度訴字第137號吳致穎違反商業會計法等案件查明
    ，而被告確曾作證有上開證言，亦為其所承認。
  (三)被告以其因廣源昌公司之違反稅捐稽徵法等案件，另案已由
    原審法院95年度簡字第1495號判處有期徒刑4月並於95年6月
    23日確定在案為由，辯稱其確為廣源昌公司之實際負責人云
    云。經查，上開案件係檢察官聲請以簡易判決處刑之案件。
    按以簡易判決處刑之案件，於第一審法院依被告在偵查中之
    自白或其他現存之證據，已足認定其犯罪者，得因檢察官之
    聲請，不經通常審判程序，逕以簡易判決處刑，刑事訴訟法
    第449條第1項定有明文。查該案於案件繫屬法院以後，並未
    於處刑前訊問被告，係僅依被告在偵查中之自白及其他現存
    之證據，而認定被告犯有該罪，並未就被告是否有實際出資
    1 千萬元進行查證，業據本院調卷查明，尚與認定被告有實
    際出資1千萬元及被告是否為廣源昌公司之實際負責人有間
    ，是上開簡易判決尚未能作為被告確有實際出資1千萬元及
    被告確為廣源昌公司之實際負責人之確切證明。
  (四)證人即財政部臺灣省南區國稅局臺南縣分局稅務人員蘇連興
    於98年2月12日原審審理時證稱：「廣源昌公司涉嫌逃漏營
    業稅案件是我參與查核，移送該案之前曾有去過一次廣源昌
    公司實地訪查，到現場後，與吳致穎接觸主要是要瞭解該工
    司有無實際運作，有無實際生產、產銷行為。經查訪結果，
    我認為廣源昌公司在現場沒有實際生產運作，所以才會移送
    ，因為廣源昌公司在現場沒有機器在運作，也沒有員工在現
    場操作。事後在約詢過程中，吳致穎說他才是實際負責人。
    我們不會去認定公司實際負責人要件為何，我們只是看經濟
    部的公司設立登記。（受命法官問：95年12月25日本院95年
    度訴字第137號被告吳致穎違反商業會計法等案件，你曾經
    來本院作證，說廣源昌企業有限公司提供如附件七之買賣合
    約書格式均相同，原法定代理人是乙○○，後來才改名貼為
    蔡原崇，而依當時買賣契約成立時間，乙○○尚未擔任負責
    人，所以認定契約書是事後補製作提出，另廣源昌企業有限
    公司提供之支票付款部分，經向銀行查證也沒有兌領，你是
    否有作如此證述？）有。（受命法官問：你在94年3月2日在
    臺南地檢署94年度偵字第905號案中證稱『廣源昌公司的上
    游公司共11家，有些是被通報虛設行號，有些是被起訴，這
    11家公司都有提供廣源昌公司的發票、合約書、付款簽收、
    支票正本等交易證明，結果我們查證這些合約書應該都是假
    的，因為格式都一樣，負責人的名字都是用貼上去的，在蔡
    原崇當負責人期間，是將名字貼上去，原本下面是寫乙○○
    。…，我們去勘查廣源昌企業有限公司的工廠，工廠內並無
    機器設備，廣源昌公司之前有報9千多萬的固定資產，應該
    至少有一、二十台機器，但是工廠內卻沒有，只有一些原料
    ，機器的去向乙○○都不知道，是吳致穎比較清楚』，你是
    否有作如此證述？）有。（檢察官問：你在95年12月25日在
    吳致穎逃漏稅案件於法院證述吳致穎是實際負責人，你如何
    認定當時吳致穎在現場是實際負責人？）是吳致穎說他是實
    際負責人。（檢察官問：該次審理時也證稱第二次是找吳致
    穎補資料，吳致穎有親自來並提供資料，是否屬實，並提示
    檢方96他字第1624號卷第55頁？）屬實。」等語（見原審卷
    第264至270頁）。是依證人蘇連興之證言，顯示吳致穎始為
    廣源昌公司之實際負責人。
  (五)證人陳耿明於98年2月12日原審審理時證稱：「91年到92年
    左右在廣源昌公司任職，擔任送貨及在倉庫整理雜物、打掃
    ，隸屬管理課但是沒有課長，我受乙○○指揮，工作都由乙
    ○○安排，公司沒有經理，是吳致穎僱用我的。公司進、出
    貨都是吳致穎在負責，所以貨物增減我不清楚，我不知道公
    司生產什麼產品。（審判長問：你認為廣源昌公司在你任職
    時何人是負責人？）乙○○，因為有人載貨來，乙○○如果
    在就由乙○○簽名，但是大部分都是吳致穎簽的名，且乙○
    ○曾經要投資公司需要貸款，我當他的保人，他去復華銀行
    貸款1百萬元，我當他的保人。（審判長問：既然大部分都
    是吳致穎簽名，為何認為乙○○是老闆？）因為吳致穎有案
    在身不能當老闆，所以我認為他不是老闆，而乙○○是公司
    營業登記上的負責人，所以認為乙○○是老闆。（審判長問
    ：你在廣源昌公司任職時，負責人是否只有乙○○一人？）
    還有吳致穎。（受命法官問：為何在96年1月31日於本院95
    年度訴字第137號案證稱你在公司負責送貨？）我有說有送
    貨。（受命法官問：你送什麼貨？）LED的電燈泡。（陪席
    法官問：公司出貨最大的客戶為何？）這方面是吳致穎在處
    理的，我只有送給一般住家加工，名字是王美雀，其他人的
    名字忘記了。（陪席法官問：公司進貨最大的客戶為何？）
    不知道，都是吳致穎在處理的。（辯護人問：你說乙○○有
    借錢投資廣源昌企業有限公司，而你當保人，乙○○總共投
    資多少錢？）不知道，只知道他有投資。」等語（見原審卷
    第271至276頁）。查乙○○未曾向復華銀行貸款，有復華銀
    行永康分行96年7月2日復永字第245號函附卷可稽，是證人
    陳耿明上開證稱「乙○○曾經要投資公司需要貸款，我當他
    的保人，他去復華銀行貸款1百萬元，我當他的保人」云云
    ，顯然不實。又依據下列(六)證人吳致穎之證詞，廣源昌公司
    並無生產LED燈泡，LED燈泡是向他人買的，也有賣出，王美
    雀不是公司的客戶，是吳致穎之太太，公司的LED燈泡沒有
    賣給王美雀。則證人陳耿明上開證稱其送貨LED電燈泡給一
    般住家加工，名字是王美雀，其他人的名字忘記了云云，亦
    顯然不實。而依陳耿明所稱，其是由吳致穎僱用，公司進、
    出貨都是吳致穎在負責，參以其認為廣源昌公司之負責人是
    乙○○，是因為吳致穎有案在身不能當老闆，而乙○○是公
    司營業登記上的負責人，所以認為乙○○是老闆。則綜合上
    開陳耿明之證言，乙○○應僅是廣源昌公司名義上之負責人
    ，實際負責人應是吳致穎。
  (六)證人吳致穎於98年2月12日原審審理時證稱：「被告要叫我
    母親姑姑，我與他是姑表兄弟。（檢察官問：你之前擔任廣
    源昌公司實際負責人逃漏稅案件被起訴判刑，目前是否已經
    執行完畢？）現在假釋中，公司是由我買賣，但是因為我的
    信用不好，所以由被告擔任名義負責人。（檢察官問：94年
    7月25日你在本署檢察官訊問時說廣源昌公司蔡原崇、楊榮
    坤、乙○○都只是掛名負責人，實際業務都由你負責，是否
    屬實？）業務都由我負責。（檢察官問：94年11月3日你在
    本署違反稅捐稽徵法案件，檢察事務官問你乙○○擔任何職
    ？你說乙○○沒有負責實際業務，他來工廠是負責管理工人
    ，也沒有負責公司的財物及業務，是否屬實？）他來公司管
    理工人，買賣時如果不夠錢我會跟他說，要他幫忙籌錢，如
    果他在公司就由他付錢，我在就由我付錢。（檢察官問：該
    兩次訊問筆錄上面所記載你所言是否屬實？並提示95年度訴
    字第137號案之94年度偵字第900號卷94年7月25日及94年11
    月3日訊問筆錄？）實在。（辯護人問：你剛才說你找乙○
    ○合夥開設廣源昌公司，乙○○有無出資？）一開始沒有出
    資，他後來才出資。（辯護人問：你們2人有無約定出資金
    額？）1人1千萬元。（辯護人問：乙○○有無繳足1千萬元
    ？）他向大舅王茂雄借3百萬元，又去復華銀行借1百萬元，
    我與他合買一間房屋，貸款中他拿了120萬元作為出資之用
    。（辯護人問：你們2人出資有無帳簿記載？）有。（辯護
    人問：能否提供帳簿？）帳簿放在倉庫，但是倉庫已經燒掉
    。（審判長問：乙○○出資部分有無入帳？）出資都在廣源
    昌企業有限公司的帳戶內，帳戶為臺灣中小企業銀行新營分
    行。（審判長問：是否乙○○的出資每一筆都有入廣源昌企
    業有限公司的帳戶？）有。（審判長問：乙○○投資的過程
    ，所有資金不論是向復華銀行借1百萬元或是向王茂雄借3百
    萬元或是賣1棟房子轉120萬元到公司帳戶等，是被告自行匯
    入公司帳戶還是由你匯入公司帳戶？）他自己匯進去的。（
    審判長問：哪一筆是乙○○的出資，提示臺灣中小企業銀行
    新營分行交易明細？）不知道。（審判長問：廣源昌企業有
    限公司何時成立？）90年或91年間。（審判長問：90年時由
    何人出資成立？）我和陳國惠、陳文吉合資成立的。（審判
    長問：當時你出資多少？占多少股份？）3、4百萬元，我占
    一半的股份，陳文吉及陳國惠共同占百分之五十，他們二人
    透過誌偉公司投資我的公司3、4百萬元。（審判長問：90年
    成立時用何人當負責人？）蔡原崇。（審判長問：蔡原崇不
    是實際出資之人也不是股東，為何當負責人？）他只是名義
    上負責人，並沒有實際出資。（審判長問：後來為何蔡原崇
    沒有當負責人而由楊榮坤當負責人？）楊榮坤是因為誌偉公
    司欠債，所以以債作股接收誌偉公司的股份，成為負責人，
    楊榮坤實際上有出資，所以是負責人，他的股份還是占一半
    。（審判長問：92年以後為何換乙○○作負責人？）楊榮坤
    因為是大學教授不能擔任負責人，楊榮坤就退出，他的股份
    移撥給乙○○，楊榮坤的股份總共是6百萬元，我先開誌偉
    公司的支票給楊榮坤。（審判長問：這6百萬元乙○○有無
    給你？）沒有。（審判長問：廣源昌公司到乙○○擔任負責
    人，實際出資的人是否只有你一人？）是，包含楊榮坤原來
    的出資額也是我拿出來的。（審判長問：公司的經營，財物
    、生產、倉庫管理、研發是否負責人都要瞭解？）財物部分
    如果公司有缺錢，乙○○會籌錢，研發部分由我負責，生產
    的現場管理由我與另一位僱用的人負責，倉庫管理由陳耿明
    負責，陳耿明只負責紀錄。（審判長問：公司生產何產品？
    ）主要是原料買賣，向梁銀相買原料，買PC、ABS，沒有PVC
    。（審判長問：廣源昌企業有限公司對外的買賣契約書由何
    人簽名？）大部分都是我蓋的章。（審判長問：蔡原崇擔任
    負責人的時候，為何契約書上蓋乙○○的名字？）可能是蓋
    錯的，因為章都是我在蓋的。（審判長問：公司有無向銀行
    借錢？）沒有。（審判長問：廣源昌公司的統一發票由何人
    開立？）我。（審判長問：公司的帳目、報稅何人處理？）
    有兩個會計師在處理，都是陳文吉找來的會計師，從誌偉公
    司就開始配合了，公司內的帳目都由我製作。（審判長問：
    業務訂單何人處理？）我。（受命法官問：你在94年度偵字
    第900號94年7月25日檢察官偵查中曾經說乙○○只是掛名負
    責人，實際業務都是你在負責，是否實在？）是，他多少有
    管理一些財務。（受命法官問：陳惠美、洪紹志都一致說他
    們是直接跟你為業務往來，是否實在？）實在。（陪席法官
    問：有無生產LED燈泡？）有，不是生產，是向人買的，也
    有賣出。（陪席法官問：是否認識王美雀？）不是我們公司
    的客戶，她是我太太。（受命法官問：乙○○是否認識王美
    雀？）認識。（陪席法官問：你們公司的LED燈泡是否賣給
    王美雀？）沒有。」等語（見原審卷第277至284頁）。是依
    據吳致穎上開證詞，其才是廣源昌公司出資之實際負責人，
    乙○○只是掛名之負責人，並未有實際出資。
  (七)證人盧金府於98年4月21日原審審理時證稱：「不認識乙○
    ○，未曾在乙○○的公司上班，91年度沒有在誌偉公司與廣
    源昌公司上班，也沒有領過這兩家公司的薪水。（審判長問
    ：廣源昌公司在91年度申報你的薪水是48萬元，有何意見，
    提示95年度簡字第1495號乙○○違反稅捐稽徵法案中93年度
    發查字第2760號偵查卷第7頁盧金府91年度綜合所得稅各類
    所得資料清單？）我知道這份資料，是國稅局寄單子給我，
    我才知道。（審判長問：你說沒在廣源昌公司上班，為何他
    們會幫你報稅？）我不知道。（審判長問：是否知道廣源昌
    公司的負責人是誰？）不知道，只知道1個叫吳致穎的人。
    （審判長問：為何認識吳致穎？）他有拿塑膠鑰匙圈給我做
    代工，計件論酬，1件1角或兩角，我會向他買一些塑膠鑰匙
    圈到夜市放在洞洞樂當作抽獎的獎品，每一個我必須付他3
    元。（審判長問：報稅的48萬元薪資所得是否就是你幫他代
    工並且拿到夜市銷售的報酬？）不是。（審判長問：代工部
    分他如何給你報酬？）他拿現金給我。（審判長問：吳致穎
    拿給你代工的是哪家公司？）不記得，公司是在海佃路。（
    審判長問：是否為廣源昌公司？）不是。（審判長問：你幫
    他代工他有無向你要何文件？）他向我要身分證說要報稅使
    用。（審判長問：是否吳致穎本人向你拿身分證？）是。（
    審判長問：有無與乙○○接觸？）沒有。（受命法官問：你
    當初為何要告廣源昌公司乙○○違反稅捐稽徵法及偽造文書
    ？）因為我不知道這間公司，也不認識乙○○，也沒有與廣
    源昌公司有生意上的往來，代工是我向吳致穎拿的。（辯護
    人問：你代工的時間為何？）91年間。」等語（見原審卷第
    319頁背面至第321頁背面）。是依證人盧金府上開證言，實
    際處理廣源昌公司重要業務者，亦為吳致穎，而非乙○○。
    被告於本院98年11月3日審理庭，提出日期載為92年12月31
    日由盧金府出具切結書，其上所載要旨為：自92年1月1日至
    同年12月31日發放經手之工資總計48萬元，日後關於要繳稅
    之問題，均由切結人盧金府負完全責任等語（見本院卷第70
    頁），被告亦稱盧金府當時是替吳致穎代工，他有與吳致穎
    訂立合約，如果要繳稅的話，盧金府要自己負責等語（見本
    院卷第63頁背面），則被告提出上開切結書，亦不能證明其
    確為廣源昌公司出資之實際負責人。
  (八)證人劉秝朋於96年7月17日檢察官偵查中證稱：「有在93
    年間購買臺南市○○段2014號土地及金華路1段154巷30號2
    樓之2之建物。不是向乙○○買的，是向一位姓吳的男子買
    的，他說乙○○是他的小舅子，這個房子是他買給乙○○的
    。（檢察官問：姓吳的男子是否叫吳致穎?）我不知道姓吳
    叫什麼名字，但有向我買過桌曆，他報的公司的名稱是廣源
    昌公司，地址為臺南縣新營市○○街168號之1，他的聯絡電
    話為0000000。我是透過仲介王仁和買的。（檢察官問：你
    買這棟土地及建物多少錢?）150萬元。這棟土地房屋有貸款
    120萬元，我是付了25萬元之支票，並預扣了5萬做為扣掉他
    向我買書及他搬遷之前他應付之水電費共約8、9千元，另外
    我再開了3萬多元的支票。（檢察官問：貸款120萬元是否就
    由乙○○移轉並由你負擔?）貸款是我另外向七信貸款還給
    華南銀行。（檢察官問：你買上開土地及建物，是否見過乙
    ○○?）我沒有見過乙○○，但我有見過姓吳的男子，因他
    是我們的客戶。」等語（見他字卷第175至176頁）於98年
    4月21日原審審理時證稱：「不認識乙○○。（審判長問：
    之前是否曾經因為買賣房地而認識乙○○？）我沒有見過他
    。（審判長問：臺南市○○路○段154巷30號2樓之2房屋及鹽
    埕段2014號土地是向何人所承買？）吳致穎是我的客戶，我
    在作印刷，吳致穎說他有1間房子要賣150萬元，我說如果你
    自己要賣，我不要，一定要透過代書，我只有現金30萬元，
    其他貸款，後來有買賣，以150萬元成交。（審判長問：你
    用何人名義購買？）我女兒許卉昀。（審判長問：出賣人為
    何？）乙○○，當初我問吳致穎為何出賣人不是他本人，吳
    致穎說那間房子是他買給乙○○的，他自己有權利出賣。（
    審判長問：30萬元交給何人？）我開兩張10萬元的支票給吳
    致穎，剩下的10萬元因為吳致穎有欠我貨款9千多元，正確
    的金額我忘記了，剩下大概8、9萬元，因為吳致穎欠斯丹得
    公司塑膠射出的代工費用6萬多元，所以吳致穎叫斯丹得公
    司來向我收錢，所以我才開6萬多元的支票給斯丹得公司，
    其餘的3萬多元吳致穎再來向我收現金。（審判長問：是否
    知道吳致穎讓斯丹得做塑膠射出代工當時吳致穎公司的名字
    ？）廣源昌公司。（審判長問：吳致穎向你拿什麼貨？）工
    商日誌及桌曆。（審判長問：他如何付款？）他欠我貨款約
    1萬元左右沒有還，後來我跟他要，他才說要把房子賣給我
    。（審判長問：當時他是用個人名義向你拿貨還是用公司名
    義？）吳致穎之前向宇聲印刷廠買桌曆，後來我和宇聲印刷
    廠合作1年，吳致穎當時向宇聲買桌曆，後來我和宇聲分開
    ，吳致穎改向我買，他向宇聲購買時是用廣源昌公司的名義
    ，因為我有看到宇聲的會計帳目寫的就是廣源昌公司，向我
    買時是用他個人吳致穎的名義。（審判長問；那是何時的事
    情？）92年10月間我和宇聲合作，93年1、2月份左右我要向
    吳致穎請貨款他沒給所以才說要把房子賣給我，94年才和宇
    聲分開，我自己出來開。（審判長問：你與何人談買賣桌曆
    、工商日誌？）吳致穎來我們印刷廠拿貨，價錢都是與吳致
    穎談的。（審判長問：是否知道當時廣源昌公司的負責人為
    何人？）不知道，都是吳致穎來公司拿貨。（檢察官問：當
    時購買該屋的時候，你之前在偵查中說有貸款多少？）120
    萬元，我是另外向第七信用合作社貸款來還這筆貸款。（檢
    察官問：96年7月17日偵查中時你說買這間房子與土地用150
    萬元買，土地房子有貸款120萬元，你付了25萬元支票，並
    預扣5萬元作為扣掉他（吳致穎）向你買書及他搬遷之前他
    應付之水電費，共約8、9千元，另外再開3萬多元的支票等
    語，與剛才所說有些不同，何者為真？）當時偵訊時說的才
    是正確的，我現在記得3萬多元的支票開給斯丹得。」等語
    （見原審卷第322至323頁）。查證人劉秝朋上開證言，有其
    提出之土地增值稅免稅證明書、土地買賣所有權移轉契約書
    ，契稅繳款書、建築改良物買賣所有權移轉契約書等影本附
    卷可資佐證（見他字卷第179至185頁）。被告乙○○雖於96
    年5月24日提出不動產買賣合約書影本及於96年6月20日檢察
    官偵查中提出土地登記第二類謄本、建物登記第二類謄本各
    1份，惟依上開(六)證人吳致穎之證詞及證人劉秝朋上開證詞
    及證據，上開買賣之土地及房屋原屬吳致穎所有，並由吳致
    穎賣給劉秝朋，所有人則登記在劉秝朋之女兒許卉昀名下。
    是被告雖提出廣源昌公司之92年5月13日臺南縣政府出具之
    營利事業登記證（影本，負責人登記乙○○）及93年1月28
    日廣源昌公司之變更登記表影本（董事僅登記乙○○1人）
    ，惟其始終未能提出其出資之證明，自難僅以上開營利事業
    登記證及公司之變更登記表即認其有出資。
  (九)被告另辯稱其為籌措對廣源昌公司之出資，曾於92年間向王
    茂雄借款1百萬元，分2、3次借貸並現金交付；於93年6月10
    日再向王茂雄借款2百萬元，有存款憑條可證；於93年2月19
    日向復華銀行借款1百萬元云云。惟查被告上開所稱其於92
    年間向王茂雄借款1百萬元，分2、3次借貸並現金交付部分
    ，僅其空言主張，並未提出確實證據以實其說，王茂雄復於
    95年6月12日舉家遷出國外，有王茂雄戶籍資料1份附卷可稽
    ，於原審被告及其辯護人並捨棄王茂雄為證人，此部分之借
    款即不足採信。又被告辯稱於93年6月10日再向王茂雄借款2
    百萬元，亦有存款憑條可證云云，惟查依被告於原審及本院
    審理時所提出之93年6月10日臺灣中小企銀存款憑條影本所
    示，經存入206萬元之戶名係廣源昌公司並非被告，存款人
    則為明慶企業行（參見本院卷第69頁），而非王茂雄，二者
    間就該筆金額之關係並不明確，僅能證明「明慶企業行有匯
    入上開金額給廣源昌公司」，但不能證明係被告向王茂雄借
    款，亦不能證明該款是被告為籌措對廣源昌公司出資之借款
    。又被告稱其於93年2月19日向復華銀行借款1百萬元，然並
    不能因此即能證明其有將該1百萬元用於對廣源昌公司之出
    資。
    被告於本院請求傳喚證人甲○○，稱係王茂雄僱請之總務，
    伊在92年、93年向王茂雄借款之事，甲○○有在場見聞云云
    。證人甲○○於98年10月20日到庭結證稱：「認識王茂雄，
    他是我以前的老闆，在做塑膠的生意，也認識乙○○。不清
    楚廣源昌公司做什麼東西，不清楚該公司有幾股東。不清楚
    王茂雄與乙○○間有無債務關係，也不清楚乙○○有無投資
    廣源昌公司。王茂雄沒有叫我拿錢去給乙○○過，不清楚乙
    ○○曾向王茂雄借錢之事。（於被告問證人：我向王茂雄借
    錢有取款條的事情，你是否知道？）我不知道。」等語（見
    本院卷第50至51頁）。依證人甲○○上開證述，不足為有利
    於被告之認定。況被告所稱向王茂雄借款2百萬元及向復華
    銀行借款1百萬元之時間，均在上開(九)所述之廣源昌公司之
    92年5月13日臺南縣政府出具之營利事業登記證及93年1月28
    日廣源昌公司之變更登記表之日期之後，益證被告上開辯解
    為不可採。
  (十)綜上所述，被告上開所辯應不足採信。事證明確，被告之犯
    行，洵堪認定。
三、查檢察官移送併辦部分（97年度偵字第198號），與起訴部
    分係屬同一事實之案件，僅是相關卷宗之移送併辦，法院自
    得併案審理。核被告乙○○所為，係犯刑法第168條之偽證
    罪。次查被告有如事實欄所載犯罪經判有期徒刑4月確定，
    於95年10月12日易科罰金執行完畢之事實，有臺灣高等法院
    被告前案紀錄表在卷可稽，其於執行完畢後5年之內故意再
    犯本件有期徒刑以上之罪，為累犯，應依刑法第47條第1項
    規定加重其刑。又中華民國96年罪犯減刑條例於96年7月4日
    公布，於96年7 月16日施行，犯罪在中華民國96年4月24日
    以前者，除該條例另有規定外，有期徒刑、拘役或罰金，減
    其刑期或金額2分之1，該條例第2條第1項第3款定有明文。
    查被告犯罪時間在96年4月24日以前，且合於減刑條件，依
    法自應減其宣告刑2分之1。原審審理結果，認被告罪證明確
    ，因予適用刑事訴訟法第299條第1項前段，刑法第168條、
    第47條第1項，中華民國96年罪犯減刑條例第2條第1項第3款
    、第7條，並審酌被告之品行、智識教育程度、生活經濟狀
    況、犯罪之動機、目的、手段，被告作證為虛偽之陳述，使
    法院審判有陷於錯誤之危險等一切情狀，量處有期徒刑8月
    ，並敘明合於中華民國96年罪犯減刑條例應予減刑之要件，
    並減刑有期徒刑4月。本院經核，原判決認事用法俱無違誤
    ，量刑亦稱妥適，被告上訴仍否認犯行，不足採信，其上訴
    為無理由，應予駁回。
據上論斷，應依刑事訴訟法第368條，判決如主文。
本案經檢察官林炎昇到庭執行職務。
中    華    民    國    98    年    11    月    17    日
                  刑事第一庭審判長    法  官  黃崑宗
                                      法  官  陳顯榮
                                      法  官  王明宏
以上正本證明與原本無異。
如不服本判決應於收受送達後10日內向本院提出上訴書狀，其未
敘述上訴理由者，並得於提起上訴後10日內向本院補提理由書（
均須按他造當事人之人數附繕本）「切勿逕送上級法院」。
                                      書記官  黃全忠
中    華    民    國    98    年    11    月    17    日
附錄本判決論罪科刑法條：
中華民國刑法第168條：
於執行審判職務之公署審判時或於檢察官偵查時，證人、鑑定人
、通譯於案情有重要關係之事項，供前或供後具結，而為虛偽陳
述者，處7年以下有期徒刑。


司法院資訊處製作；財團法人民間司法改革基金會備份。
